【裁判字號】    89,台上,4438
【裁判日期】    890727
【裁判案由】    傷害致重傷
【裁判全文】
最高法院刑事判決                              八十九年度台上字第四四三八號
    上  訴  人
    即  被  告  甲○○
    選任辯護人  金輔政律師
    上  訴  人
    即被告之父  乙○○
右上訴人等因被告傷害致重傷案件，不服台灣高等法院高雄分院中華民國八十七年四
月三十日日第二審判決（八十七年度上易字第四八五號，起訴案號：台灣高雄地方法
院檢察署八十六年度偵字第一七一六五、一九一三七號），提起上訴，本院判決如左
：
    主  文
原判決關於甲○○部分撤銷，發回台灣高等法院高雄分院。
乙○○之上訴駁回。
    理  由
一上訴人即被告甲○○上訴部分：
本件原判決認定郭國民於民國八十六年七月十三日凌晨一時二十分許，前往高雄巿苓
雅區○○○路與自強三路口之雙滿小吃店前，質問該處是否不讓行人停車事宜，與店
內人員發生爭執。在該店內消費之客人楊振村因不滿郭國民之言行，起身加以責問，
郭國民憤而傷害楊振村。斯時與楊振村一起用餐之友人即被告甲○○見狀大為不滿，
乃就地執店內之塑膠椅，跑上前對準郭國民之臉部擊打下去，致郭國民前額出血而不
支倒地，受有頭部外傷、顏面裂傷、左下眼瞼裂傷，外傷性視網膜前出血、左眼外傷
性視神經創傷、左眼眼窩骨折等傷害，並造成左眼視力無光感，裸眼視力為零，而無
法回復之重傷害等情。因而撤銷第一審關於被告部分之判決，改判論處被告傷害人之
身體致重傷罪刑，固非無見。
惟查：(一)刑事訴訟法第九十五條第一款規定，訊問被告應先告知犯罪嫌疑及所犯所有
罪名。罪名經告知後，認為應變更者，應再告知。本件檢察官起訴被告犯刑法第二百
七十七條第一項之傷害罪，第一審亦依該起訴之法條論處罪刑。原審撤銷第一審判決
，變更起訴法條，改依同法第二百七十七條第二項後段之傷害致重傷罪論處，惟未依
上述規定於調查或審判程序中告知被告將有變更罪名之情事，使其有充分辯論之機會
，自欠允洽。。(二)審理事實之法院，對於被告有利及不利之證據，應從各方面詳予調
查，期能發現真實。告訴人郭國民一再指稱：伊係遭被告、楊振村、雙滿小吃店老板
之子及不詳姓名者計七、八人接續圍毆致受重傷（見原審卷第二四、二五、四九、五
八、七六、七七、八九頁），並謂證人許李菜目擊案發過程，聲請予以傳訊（見原審
卷第四二頁），此與上訴人犯罪有無共犯之形態攸關，惟原審於八十七年三月二十四
日、四月七日調查期日，傳訊該證人未到庭後，即未再傳訊或依法予以拘提調查明白
，並詳實說明郭國民斯項指述如何不足採之理由，即逕謂郭國民之傷勢係遭被告一人
持塑膠椅擊打臉部一下所致（見原判決理由二），難謂無調查未盡及理由不備之違誤
。以上或為上訴意旨所指摘，或為本院得依職權調查之事項。被告上訴意旨指摘原判
決不當，非無理由，應認有發回更審之原因。
二上訴人即被告之父乙○○上訴部分：
按被告之法定代理人，得為被告之利益獨立上訴，固為刑事訴訟法第三百四十五條所
明定。本件上訴人乙○○係被告甲○○之父，因被告傷害致重傷案件，不服原審所為
第二審之判決，為被告之利益，於八十七年五月二十一日獨立上訴。然被告係五十八
年十月十六日出生，乙○○獨立上訴時，被告業已成年，乙○○已無法定代理人之地
位，即無獨立提起上訴之權，其上訴自非法之所許，應予駁回。
據上論結，應依刑事訴訟法第三百九十五條前段、第三百九十七條、第四百零一條，
判決如主文。
中      華      民      國    八十九    年      七      月    二十七    日
                              最高法院刑事第八庭
                                  審判長法官  吳  雄  銘
                                        法官  池  啟  明
                                        法官  石  木  欽
                                        法官  郭  毓  洲
                                        法官  吳  三  龍
      右正本證明與原本無異
                                              書  記  官
中      華      民      國    八十九    年      八      月      一      日


司法院資訊處製作；財團法人民間司法改革基金會備份。
